【裁判字號】    97,易,110
【裁判日期】    970806
【裁判案由】    詐欺
【裁判全文】
臺灣臺北地方法院刑事判決               97年度易字第110號
公  訴  人  臺灣臺北地方法院檢察署檢察官
被      告  乙○○
上列被告因詐欺案件，經檢察官提起公訴（九十六年度偵字第二
四七五四號），本院判決如下：
    主  文
乙○○幫助意圖為自己不法之所有，以詐術使人將本人之物交付
，處有期徒刑月，如易科罰金，以新臺幣壹仟元折算壹日。
    事  實
一、乙○○明知將自己之金融帳戶存摺及金融卡交付予他人使用
    ，將可能幫助他人遂行詐騙行為，仍基於幫助詐欺之犯意，
    於民國九十六年五月二十八日前某日時，將其先前所申辦臺
    灣中小企業銀行（下稱臺灣企銀）永春分行第000000
    00000號帳戶存摺、提款卡及密碼等物，在不詳地點，
    以不詳代價，交付予真實姓名、年籍不詳之成年人使用以幫
    助之。後該成年人基於為自己不法所有之犯意，接續於(一)九
    十六年五月二十八日前某日時，在雅虎奇摩網站拍賣區佯以
    販賣ＨＰ廠牌型號Ｐａｖｉｌｉｏｎ之十七吋電腦營幕，標
    價為新臺幣（下同）一萬三千元，供網友上網購買，適甲○○於同年五月二十八日上午一時三十五分許上網觀看，乃陷
    於錯誤，依據上開拍賣網頁之內容與該成年人聯繫後，於翌
    日下午三時二十五分許，依該成年人之指示，前往自動提款
    機匯款一萬三千二百五十元至乙○○上開臺灣企銀永春分行
    之帳戶；該成年人又於(二)九十六年五月二十九日前某日時，
    在雅虎奇摩網站拍賣區佯以販賣數位相機，供網友上網購買
    ，適丙○○上網觀看，乃陷於錯誤，於九十六年五月二十九
    日下午二時四十三分，依據該成年人登載於該拍賣網頁上之
    內容，前往自動提款機匯款一萬零二百元至乙○○上開臺灣
    企銀永春分行之帳戶。嗣因甲○○及丙○○均未接獲所購買
    之上開商品，察覺受騙，旋報警處理，而查知上情。
二、案經高雄市政府警察局三民第二分局移送臺灣臺北地方法院
    檢察署（下稱臺北地檢署）檢察官偵查起訴。
    理  由
壹、程序方面：
    按被告以外之人於審判外之言詞或書面陳述，除法律有規定
    者外，不得作為證據；又被告以外之人於審判外之陳述，雖
    不符合同法第一百五十九條之一至第一百五十九條之四之規
    定，但經當事人於審判程序同意作為證據，法院審酌該言詞
    陳述或書面陳述作成時之情況，認為適當者，亦得為證據；
    又當事人、代理人或辯護人於法院調查證據時，知有第一百
    五十九條第一項不得為證據之情形，而未於言詞辯論終結前
    聲明異議者，視為有前項之同意，刑事訴訟法第一百五十九
    條第一項及第一百五十九條之五分別定有明文。查本判決下
    列所引用之各項證據方法之證據能力，當事人於本院準備程
    序及審判期日中均未與爭執，且迄至言詞辯論終結前亦未再
    聲明異議，本院審酌該等言詞陳述及書面陳述作成時之情況
    ，並無不宜作為證據之情事，依刑事訴訟法第一百五十九條
    之五之規定，自得作為證據，合先敘明。
貳、實體方面：
一、證據之認定：
  (一)被告乙○○於本院審理時固承認其於九十六年三月三十日，
    有開立臺灣企銀永春分行第00000000000號帳戶
    之事實，惟否認有何幫助詐欺之犯行，辯稱：我並沒有將上
    開帳戶之存摺、金融卡及密碼等物交給別人，存摺係遺失，
    另因作生意需要，曾將帳號告知客戶「李杰」，供「李杰」
    匯入價款云云。
  (二)經查：
  1.被告確實於九十六年三月三十日，前往臺北市大安區○○○
    路○段五五二號臺灣企銀永春分行開立上開帳戶乙節，為被
    告所是認，且有該行九十七年三月四日九七永春字第九○○
    二二號函檢送上開帳戶之開戶資料及存款交易明細表一份在
    卷可稽（本院卷第十九頁至第二三頁參照）。而被害人甲○○於九十六年五月二十八日凌晨一時三十五分許，在位於高
    雄市三民區○○○○○路一四二巷三三號住處觀看奇摩拍賣
    網站，得知姓名年籍不詳之成年人佯稱欲販賣ＨＰ廠牌型號
    Ｐａｖｉｌｉｏｎ之十七吋電腦營幕，乃陷於錯誤，依拍賣
    網站所留之賣方資料與該成年人聯繫後，旋於翌日下午三時
    二十五分許，持金融卡至自動提款機匯款一萬三千二百五十
    元至被告上開臺灣企銀永春分行之帳戶，另被害人丙○○亦
    於觀看奇摩拍賣網站時，得知該成年人佯稱欲販賣照相機之
    訊息，乃陷於錯誤，依拍賣網站所留之賣方資料與之聯繫後
    ，於九十六年五月二十九日下午二時四十三分許，持金融卡
    匯款一萬零二百元至被告上開帳戶，經甲○○、丙○○察覺
    受騙後報警處理之事實，業據證人即被害人甲○○、丙○○
    於警詢時證述屬實（臺北地檢署九十六年度偵字第二四七五
    四號卷第五、六頁、臺灣新竹地方法院檢察署【下稱新竹地
    檢署】九十六年度偵字第七○九○號卷第二三、二四頁參照
    ），並有上開帳戶存款交易明細查詢表、甲○○轉帳之自動
    櫃員機交易明細（臺北地檢署九十六年度偵字第二四七五四
    號卷第七頁參照）、丙○○轉帳之網路列印資料（新竹地檢
    署九十六年度偵字第七○九○號卷第二五頁參照）及奇摩拍
    賣網站資料各一件（臺北地檢署九十六年度偵字第二四七五
    四號卷第十二、十三頁及新竹地檢署九十六年度偵字第七○
    九○號卷第十四頁參照）在卷可證。從而，被害人甲○○及
    丙○○確實遭上開真實姓名、年籍不詳之成年人施用詐術，
    而陷於錯誤，分別匯款一萬三千二百五十元及一萬零二百元
    至被告之上開帳戶之事實，均堪信為真實。
  2.復查，被害人甲○○、丙○○於九十六年五月二十九日匯入
    被告上開帳戶之上開二筆款項後，旋即遭提領之情，有上開
    帳戶存款交易明細查詢一份在卷可參（本院卷第二一、二二
    頁參照），且經本院向臺灣企銀永春分行函詢被告上開帳戶
    跨行轉出之方式為何？是否需要帳戶密碼？等情，該行乃函
    覆以：該帳戶於九十六年五月二十九日及九十六年五月三十
    日以金融卡轉帳方式跨行轉出，須使用金融卡密碼等語，此
    有該行九十七年三月四日九七永春字第九○○二二號函一份
    在卷可憑（本院卷第十九頁參照），足見該成年人必定取得
    被告上開帳戶之金融卡及密碼等資料，且獲得被告之同意，
    方可跨行轉出被告帳戶內之詐騙款項，否則實難想像該名成
    年人願甘冒－上開銀行帳戶之所有人即被告因不同意他人使
    用，而前往銀行辦理掛失，辦理補發存摺、金融卡及變更印
    鑑、密碼，並將被害人存入上開銀行帳戶內之所有款項提領
    花用－之風險，而不經被告同意，遽而要求被害人匯入款項
    至上開銀行帳戶之可能？故被告確實有提供上開帳戶存摺、
    印章、金融卡及密碼予該名成年人使用而幫助其詐欺取財之
    行為，堪予認定。
  3.被告之辯解不足採信之理由：
  (1)被告雖辯稱：我的帳戶存摺遺失云云。然金融存款帳戶，事
    關存戶個人財產權益之保障，被告於發現前開帳戶之存摺遺
    失後，未曾向該帳戶所屬之臺灣企銀申報存摺有遺失之情，
    此為被告所是認，苟上開帳戶之存摺確係遺失，衡之存摺為
    個人理財工具使用之物，依日常生活經驗，可判斷係屬相當
    重要之物品，被告卻未立即報警處理或立即向銀行辦理掛失
    手續，已與常理有違，其所辯上開帳戶之存摺遺失一情，是
    否屬實，已有可疑。
  (2)被告復辯稱：其因為作生意將上開帳戶資料交付「李杰」，
    供匯款之用云云，然經本院詢及「李杰」之真實姓名、年籍
    、身分證字號及住居所為何？詎被告答稱：我不知道「李杰
    」是否為真實姓名，我也不知道他的生日、身分證字號、地
    址云云，則是否有「李杰」此人之存在已屬可疑而無從調查
    ，況僅將帳號交付他人，並無從提領帳戶內款項，足見被告
    所為僅交付帳號之辯解，為事後卸責之詞，不足採信。
  (3)又金融存摺事關個人財產權益之保障，其專有性甚高，若與
    存戶之金融卡及密碼結合，專屬性、私密性更形提高，除非
    本人或與本人具密切親誼關係者，難認有何正當理由可自由
    流通使用該存摺、金融卡，稍具通常社會歷練與經驗法則之
    一般人亦均有應妥為保管該等物品，以防止遭他人違反自己
    意願使用或不法使用之常識，且該等專有物品如落入不明人
    士手中，極易被利用為與財產有關之犯罪工具，此為一般人
    在生活認知所易於體察之常識。從而，被告所為上開辯解，
    均不足採信。況由被告任意將所有前開臺灣企銀帳戶存摺、
    金融卡及密碼交付他人，甘冒遭他人利用之風險，顯然有幫
    助他人詐欺之故意甚明。
  4.綜上所述，被告確實有將上開臺灣企銀永春分行帳戶之存摺
    、金融卡及密碼等物，交付予真實姓名、年籍不詳之成年人
    使用以幫助詐欺之行為，其所為上開辯解，均不足採，本件
    事證明確，被告之犯行堪以認定。
二、論罪科刑之法律適用：
  (一)按刑法上之幫助犯，係對於犯罪與正犯有共同之認識，而以
    幫助之意思，對於正犯資以助力，而未參與實施犯罪之行為
    者而言（最高法院七十五年度臺上字第一五○九號、八十八
    年度臺上字第一二七○號判決亦同此意旨）。是以，如未參
    與實施犯罪構成要件之行為，且係出於幫助之意思提供助力
    ，即屬幫助犯，而非共同正犯。本件被告乙○○基於幫助之
    犯意，提供前述銀行帳戶存摺、金融卡及密碼與真實姓名、
    年籍不詳之成年人，該成年人利用被告之幫助，意圖為自己
    不法之所有，施用詐術使被害人甲○○、丙○○陷於錯誤，
    因而匯款至被告所提供之上揭銀行帳戶內，是被告所為係參
    與詐欺罪構成要件以外之行為，且在無證據證明被告係以正
    犯而非以幫助犯之犯意參與犯罪之情形下，應認其所為係幫
    助犯而非正犯行為。核被告所為，係幫助犯刑法第三百三十
    九條第一項詐欺取財罪。被告幫助他人犯上開詐欺取財之罪
    ，爰依刑法第三十條第二項之規定，按正犯之刑減輕之。被
    告係以一幫助詐欺取財行為，使詐欺集團成員得以分別詐騙
    甲○○、丙○○等人，致其等陷於錯誤，因而交付財物，其
    中被害人雖有數人，為被告提供帳戶舉措僅有一次，應論以
    一個幫助詐欺取財行為，至於詐欺集團成員分別向不同人行
    騙，正犯之罪數並不影響被告行為之罪數，被告之行為仍應
    僅構成一個幫助詐欺取財行為。
  (二)又公訴人起訴事實雖未敘及上開事實一之(二)部分，然該部分
    事實與公訴人起訴之犯罪事實既具有實質上一罪之關係，應
    為起訴效力所及，本院自應併予審究，附此敘明。
  (三)爰審酌被告出賣金融帳戶供他人從事不法使用，間接導致犯
    罪集團因使用人頭帳戶，阻礙警方之查緝，致犯罪之追查趨
    於複雜困難，更造成被害人財物之損失，嚴重危害交易秩序
    與社會治安，造成之危害非輕，且於犯罪後態度不佳、毫無
    悔意等一切情狀，量處如主文所示之刑，併諭知易科罰金之
    折算標準。
據上論斷，應依刑事訴訟法第二百九十九條第一項前段，刑法第
三百三十九條第一項、第三十條、第四十一條第一項前段，刑法
施行法第一條之一，判決如主文。
本案經檢察官汪南均到庭執行職務。
中    華    民    國    97    年    8     月    6     日
                  刑事第九庭審判長法  官  林怡秀
                                  法  官  葉珊谷
                                  法  官  徐淑芬
本件正本證明與原本無異。
如不服本判決，應於判決送達後十日內向本院提出上訴狀（應抄
附繕本）。被害人甲○○、丙○○如對於本判決不服者，應具備
理由請求檢察官上訴，其上訴期間之計算係以檢察官收受判決正
本之日期為準。
                                  書記官  廖純瑜
中    華    民    國    97    年    8     月    6     日
附錄本案論罪科刑法條全文：
中華民國刑法第三百三十九條
意圖為自己或第三人不法之所有，以詐術使人將本人或第三人之
物交付者，處五年以下有期徒刑、拘役或科或併科一千元以下罰
金。
以前項方法得財產上不法之利益或使第三人得之者，亦同。
前二項之未遂犯罰之。


司法院資訊處製作；財團法人民間司法改革基金會備份。
